【裁判字號】    97,簡上,33
【裁判日期】    970416
【裁判案由】    妨害公務
【裁判全文】
臺灣士林地方法院刑事判決              97年度簡上字第33號
上  訴  人
即  被  告  甲○○
上列上訴人即被告因妨害公務案件，不服本院刑事庭民國96年12
月17日96年度簡字第935 號第一審刑事簡易判決（起訴案號：臺
灣士林地方法院檢察署96年度偵字第7603號），提起上訴，本院
管轄之第二審合議庭判決如下：
    主  文
上訴駁回。
    事  實
一、甲○○於民國96年6 月14日凌晨零時29分許，騎駛車牌號碼
    MDF-796 號機車，在行經臺北市大同區○○○路、民權西路
    口由臺北市政府警察局大同分局員警所設置之酒測攔檢點時
    ，因身上散發濃厚酒味，遂經值勤員警乙○○依法要求對其
    進行呼氣酒精濃度測試。詎甲○○連續多次不按規定方式吹
    氣，雖經員警一再勸導，依然故我，員警乙○○遂依職權認
    定甲○○有「拒測」之交通違規事實（拒絕酒測之交通違規
    行為部分，業經臺灣高等法院以96年度交抗字第898 號裁定
    ，維持臺北市交通事件裁決所之裁罰確定），當場開立「臺
    北市政府警察局舉發違反道路交通管理事件通知單」（下稱
    舉發通知單）加以舉發，並要求甲○○在該舉發通知單上簽
    名，甲○○因對乙○○不讓其繼續進行酒測，卻開單舉發之
    執法手段有所不滿而拒絕在該舉發通知單上簽名，乙○○乃
    將該舉發通知單持於手上，並依法告知甲○○應於15日內至
    台北市交通事件裁決所繳交罰款，詎甲○○聽聞後，益生不
    滿，明知該舉發通知單為仍在員警依法掌管中，且該發通知
    單為紙張材質，不堪用力拉扯，且可預見若一旦用力拉扯該
    舉發通知單，勢必造成破損之後果，竟仍以縱若該舉發通知
    單毀損亦不違反其本意，而基於毀損公務員職務上所掌管文
    書之犯意，伸出雙手猛力拉扯乙○○持於手上之上開舉發通
    知單，致使該舉發通知單因受力當場斷裂成兩半，致破損而
    不堪使用。
二、案經臺北市政府警察局大同分局報告臺灣士林地方法院檢察
    署檢察官偵查起訴。
    理  由
一、訊據被告甲○○，固坦承於前揭時、地，因騎駛機車遭警攔
    檢並執行呼氣酒精濃度測試，因多次測試未果，遭員警當場
    開立舉發通知單舉發「拒測」違規，且該舉發通知單嗣遭其
    施力而破損之事實，惟矢口否認有何故意毀損該舉發通知單
    之犯行，辯稱：伊想要將員警手上之舉發通知單搶過來看，
    希望員警更改內容，不慎而把該舉發通知單撕毀云云。
二、本院查：
(一)上揭犯罪事實，業經本院於審理中當庭勘驗錄有案發全程經
    過之影片光碟確認無訛（參見本院97年4 月2 日審判筆錄第
    7 頁），並據目擊證人即本案執行酒測並開立舉發通知單之
    員警乙○○到院具結證稱：案發當日，伊與同事對被告執行
    酒測，因為多次測試未果，認定被告係拒絕酒測，伊便開立
    舉發通知單請被告簽名，但被告一直不簽，伊便開始重複告
    知被告於15日內至裁決所繳罰鍰等語，當伊重複第3 次時，
    被告突然伸手將伊手上的舉發通知單撕成兩半等語明確在卷
    （見同上審理筆錄第3 頁至第6 頁），此外，並有前開破損
    之舉發通知單扣案足憑，應甚明確，堪予認定。
(二)至被告雖以伊係不小心將舉發通知單撕破云云置辯，否認有
    故意毀損之犯意。然查：被告於案發當時，係以雙手使用猛
    力拉扯員警持於手上之舉發通知單乙情，業據本院勘驗案發
    過程之影片光碟認定無訛，而舉發通知單為紙張材質，不堪
    外力強行拉扯，此乃眾所周知之理，被告出手使用猛力拉扯
    該舉發通知單，對於該舉發通知單將因受力而破損乙情，自
    應有所預見；又查，被告於案發當時，對於員警以其「拒測
    」為由開立舉發通知單加以舉發之作法並不同意乙情，業據
    被告自承在卷（參見同上審判筆錄第8 頁），而由被告一再
    辯稱其當時是要將舉發通知單搶來看，希望員警更改內容等
    語觀之，更徵被告當時對於員警所填製，其上載有被告「拒
    測」違規等內容之舉發通知單無法接受，而衡情，被告如欲
    觀覽該舉發通知單之內容，僅需要求員警交付其閱覽即可，
    而被告欲要求員警更改其上所載內容，更非自己動手取得該
    舉發通知單即可致之，是以，被告應係對員警之執法手段心
    生不滿，進而出手猛力拉扯該舉發通知單，且對於該舉發通
    知單將因此而破損之結果，亦認不違背其本意，堪認其主觀
    上已有毀損該舉發通知單之未必故意無訛。被告所稱係不小
    心毀損舉發通知單云云，尚非可採。
(三)綜上，本案事證明確，被告犯行堪予認定，自應依法論科。
三、按舉發通知單係執行交通勤務之員警，於舉發交通違規行為
    時依法所開立之文書，在交付交通違規行為人之前，自屬公
    務員職務上所掌管之文書無訛，又將該等文書予以撕裂，使
    得文書之內容完整性喪失，自屬損壞文書，查被告將員警開
    立之舉發通知單，於尚未交付被告持有之際，仍屬該員警職
    務上所掌管之文書，被告予以撕裂，核其所為，係犯刑法第
    138 條之妨害公務罪。原審以此論罪，並審酌被告犯行妨害
    員警執行交通勤務，所生危害非輕，且考量其係因知悉將受
    違規重罰，出於宣洩不滿情緒，始為犯行之動機，並其犯罪
    之目的、手段及其智識程度等一切情狀，量處有期徒刑2 月
    ，並諭知易科罰金之折算標準，堪稱妥適，認事用法並無違
    法或不當之處，應予維持。被告提起本件上訴，執詞否認犯
    罪，為無理由，應予駁回。又被告犯後執詞卸責，未見悔意
    ，非執行其宣告刑，難收遏阻再犯之效，自無從為緩刑之宣
    告，上訴人請求諭知緩刑，尚非可採，附此敘明。
據上論斷，應依刑事訴訟法第455 條之1 第1 項、第3 項、第36
8 條，判決如主文。
本案經檢察官蔡啟文到庭執行職務。
中    華    民    國    97    年    4     月     16   日
                 刑事第二庭審判長法  官  蔡明宏
                                 法  官  汪梅芬
                                 法  官  吳祚丞
以上正本證明與原本無異。
對於本判決不得上訴。
                                 書記官  方蘭芬
中    華    民    國    97    年    4     月     16   日
附錄本案論罪科刑法條全文
中華民國刑法第138 條（妨害職務上掌管之文書物品罪）
毀棄、損壞或隱匿公務員職務上掌管或委託第三人掌管之文書、
圖畫、物品，或致令不堪用者，處5 年以下有期徒刑。


司法院資訊處製作；財團法人民間司法改革基金會備份。
